臺灣高等法院高雄分院刑事附帶民事訴訟判決　　　　　九十一年度附民字第七六號
　　　原　　　告　乙○○
　　　訴訟代理人　李慶榮　律師　　　　　　　　　　　　　　　　　　　　?
　　　被　　　告　儒商企業有限公司
　　　被　告　兼
　　　法定代理人　甲○○
　　　訴訟代理人　任秀妍　律師
右列被告因違反銀行法案件（九十一年度上訴字第三八二號），原告提起附帶民事訴
訟，請求損害賠償，本院判決如左：
      主      文
原告之訴及假執行之聲請均駁回。
      事      實
一、原告方面：
（一）訴之聲明：
      求為判決，被告等應連帶給付原告新台幣（下同）參佰萬元，及自民國八十二
      年八月三十日起至清償日止按年息百分之五計算之利息。並願供擔保，聲請宣
      告假執行。
（二）訴之陳述
    1.被告甲○○為被告儒商企業有限公司之負責人，明知該公司之營業項目並無經
      營收受存款業務，且非銀行，不得經營收受存款業務，八十年九月間，因該公
      司經營不善，發生財務危機，需款週轉，被告甲○○竟於八十一年六月至八月
      間赴高雄縣美濃鎮及屏東縣高樹鄉等地，透過友人，佯稱該公司獲利極佳，欲
      擴大投資，賺取更多利潤，與投資者分享，如投資新台幣（下同）一元，六個
      月內可回收三元，對外以招募投資為名，向社會大眾吸收資金，騙取投資款，
      原告乙○○不知有詐，誤信其言而交付三百萬元。另有投資人楊秋山交付三百
      萬元、姚文勝交付二百萬元、傅曾招娣交付六十萬元、邱育玲交付八十萬元，
      以及楊玉明交付二百七十八萬元給被告甲○○。嗣因屆期公司無法獲利，始知
      受騙，經向被告請求返還，被告甲○○竟拒不返還資金，致原告之投資款血本
      無歸而受有損害。
    2.右揭事實，業據台灣高雄地方法院檢察署以八十八年度偵字第八六九七號偵查
      起訴在案，現於鈞院審理中。
    3.按因犯罪而受損害之人，於刑事訴訟程序得附帶提起民事訴訟，對於被告及依
      民法負賠償責任之人，請求回復其損害，刑事訴訟法第四百八十七條定有明文
      。本件被告甲○○以被告儒商企業有限公司之名義收取原告交付之現款三百萬
      元之事實，有被告甲○○交付給原告之股權證書三紙可證，被告甲○○不法吸
      金，民事上顯構成侵權行為，自應負損害賠償之責。被告儒商企業有限公司非
      銀行業者，竟經營登記範圍外之業務，違法吸收資金，依銀行法第二十三條之
      規定，被告甲○○與被告儒商企業有限公司自應連帶賠償原告所受金錢之損害
      。又被告甲○○與其經營之公司詐取原告之金錢，獲有不當得利，亦應依不當
      得利之規定返還原告出資之金錢。爰求為判決如訴之聲明；並援用刑事訴訟之
      證據。
二、被告方面：
    訴之聲明：請求駁回原告訴之聲明及假執行之聲請。其事實陳述略以：被告甲○
    ○被訴之犯罪事實係觸犯銀行法，與原告所主張之侵權事實，所保護之法益並不
    相同，並無侵害原告個人私權可言，被告縱構成侵權行為，本件侵權行為之請求
    權業因時效而消滅。原告主張係因投資而給付上開款項，則原告與被告間乃投資
    之契約關係，原告何能另主張侵權行為損害賠償或不當得利之返還請求權，原告
    之請求顯無理由，應駁回其訴。
      理      由
一、按刑事訴訟諭知無罪、免訴或不受理之判決者，應以判決駁回原告之訴，刑事訴
    訟法第五百零三條第一項前段定有明文。
二、本件被告甲○○被訴違反銀行法案件，業經臺灣高雄地方法院諭知無罪，檢察官
    不服原判決提起上訴後，亦經本院判決上訴駁回在案。依照首開規定，自應駁回
    原告附帶提起之民事訴訟，其假執行之聲請因亦無所附麗，應併予駁回。
三、據上論斷，應依刑事訴訟法第五百零三條第一項前段，判決如主文。
中    華    民    國      九十一      年      九      月     三十   日
                              臺灣高等法院高雄分院刑事第二庭
                                  審判長法官  林正雄
                                        法官  黃仁松
                                        法官  黃壽燕
右正本證明與原本無異。
原告如不服本判決，應於收受送達後十日內向本院提出上訴狀，但非對於刑事訴訟之
判決有上訴時，不得上訴。
                                      書記官  黃富美
中    華    民    國      九十一      年      九      月     三十   日
